臺灣士林地方法院行政訴訟判決　
111年度交字第212號
原      告  吳秀玉  
被      告  臺北市交通事件裁決所
代  表  人  蘇福智  
上列當事人間交通裁決事件，原告不服被告民國111年7月14日北
市裁催字第22-AW0000000號、22-AW0000000號裁決，提起行政訴
訟，本院判決如下：
    主  文
原告之訴駁回。
訴訟費用新臺幣參佰元由原告負擔。
    事實及理由
一、程序事項：本件係因原告不服被告民國111年7月14日北市裁
    催字第22-AW0000000號違反道路交通管理事件裁決書（下稱
    甲處分）、22-AW0000000號違反道路交通管理事件裁決書（
    下稱乙處分，與甲處分合稱原處分），分別裁處罰鍰新臺幣
    （下同）900元，提起行政訴訟，經核屬行政訴訟法第237條
    之1第1項第1 款規定之交通裁決事件，爰依同法第237條之7
    規定，不經言詞辯論，逕為判決。
二、爭訟概要：原告駕駛其所有00-0000 號自用小客車（下稱系
    爭車輛）分別於111 年5月3日19時26分、同年月10日20時18
    分許，在臺北市北投區公館路處，因「在禁止臨時停車處所
    停車」之違規事實，經臺北市政府警察局北投分局（下稱舉
    發機關）所屬奇岩派出所員警製單舉發，有北市警交大字第
    AW0000000號、AW0000000號舉發違反道路交通管理事件通知
    單可稽（下合稱系爭舉發通知單，見本院卷第122、123頁）
    ，嗣經被告以原告有前揭違規事實，而依道路交通管理處罰
    條例第56條第1項第1款規定，以原處分對原告為裁罰，原告
    於111年6月24日提起本件行政訴訟。
三、原告主張：
　　系爭車輛停放於公館路376 巷4弄與公館路358巷交岔路口處
    之非轉角靠牆位置，而該停車位置不符道路交通管理處罰條
    例第55條第1項第2款之交岔路口計算範圍。該停車處並非轉
    角處也非畫紅線處，亦未造成道路阻礙及視線死角之情形，
    並未違反任何道路交通管理處罰條例。綜上，舉發機關回函
    所稱「停置於交岔路口10公尺範圍內，顯已影響車輛通行」
    ，系爭車輛停放位置非交岔路口10公尺計算範圍內，且無明
    顯影響車輛通行之事實，且舉發機關另稱「該車前方亦無行
    人通行或其他妨礙通行之狀況」伊無法理解其意，系爭車輛
    前方無可通過路徑，自無行人通行，系爭車輛靠牆停放自然
    無「無其他妨礙通行之狀況」，是舉發機關回函顯與事實不
    符等語。並聲明：原處分撤銷。
四、被告答辯：
　㈠卷查本案經舉發機關就違規事實及舉發過程查復：AW0000000
    ：查民眾於5月3日檢具採證照片，檢舉系爭車輛於111年5月
    3日19時26分，在臺北市公舘路376巷4弄與公舘路358巷交岔
    路口10公尺內停車，經舉發機關員警認定違規屬實，爰依法
    製單舉發，惟將違規事實誤植為在交岔路口10公尺內臨時停
    車，請依行政程序法第101條規定更正，以符實際情況。AW0
    000000：查民眾於5月10日檢具採證照片，檢舉系爭車輛於1
    11年5月10日20時18分，在公舘路376巷4弄與公舘路358巷交
    岔路口10公尺內停車，經舉發機關員警認定違規屬實，爰依
    法製單舉發。
　㈡有關原告陳述停車位置不符道路交通管理處罰條例第55條第1
    項第2款之交岔路口計算範圍…，停車處並非轉角處，也非畫
    紅線處，亦未造成道路阻礙及視線死角之情形…，系爭車輛
    之實際行為為停車，非臨時停車…等情，說明析述如下：⒈按
    道路交通管理處罰條例第3 條第10款規定，「臨時停車
　　  」係指車輛因上、下人、客，裝卸物品，其停止時間未滿
      3分鐘，保持立即行駛之狀態，同條第11款規定，「停車
      」係指車輛停放於道路兩側或停車場所，而不立即行駛。
      申言之，前述兩行為之差別，僅在於車輛停置是否超過3
      分鐘，以及有無保持立即行駛狀態之程度性差異，雖採證
      照片未能明確辨識駕駛座是否有人，致未能佐證該車可否
      立即行駛，惟本案檢舉人係提供2份採證照片，顯示該車
      於111年5月3日19時22分起至19時26分、111年5月10日19
      時41分起至20時18分持續停置現場，均已逾3分鐘，自非
      尚處於臨時停車狀態。
　　⒉經再檢視本案採證照片，系爭車輛確於本案違規時地，停
      置於交岔路口10公尺範圍內，顯已影響車輛通行，而該車
      前方亦無行人通行或其他妨礙通行之狀況，確在交岔路口
      10公尺內停車無誤，尚不得執停車地點未劃紅線之無端理
      由及未影響交通之個人主觀認知，以為免罰依據。
　㈢至於無論是十字路口或T字路口，考量交岔路口多為汽、機車
    轉彎通行之處，若許停車，勢必影響不特定汽機車駕駛人於
    交岔路口轉彎通行時，前方視線死角之安全判斷，妨礙車輛
    之進出及轉彎，對交通之往來順暢顯有影響，故不限於十字
    交岔，其他交岔情形均屬於處罰條例所規範之交岔路口，方
    符立法意旨(臺灣高雄地方法院107年交字第49號行政訴訟判
    決意旨參照)。道路交岔路口既為車輛往來匯集，若於該處
    臨時停車，將妨礙車輛之進出及轉彎，對交通之往來順暢顯
    有影響，足見此情形，乃法律明示禁止停車之方式，本不待
    主管機關劃設或設置標線、標誌，倘於交岔路口10公尺內，
    劃設有禁止臨時停車標線、標誌，無非加重提醒、督促駕駛
    人注意，是駕駛人尚不得以交岔路口10公尺內，並未設有禁
    止臨時停車之標線或標誌、或禁停紅線標示不清為由，即置
    安全規則第111條第1項第2款、第112條第1項第1款之禁止臨
    時停車規定於不論，而恣意違規停車 (臺灣高等法院96年度
    交抗字第751號交通事件裁定意旨參照)。爰原告之訴無理由
    ，原處分無違誤等語。並聲明：原告之訴駁回。
五、本院之判斷：
　㈠按「汽車停車時，應依下列規定：一、禁止臨時停車處所不
    得停車。」道路交通安全規則第112條第1項定有明文。次按
　　「汽車駕駛人，臨時停車有下列情形之一者，處新臺幣3百
    元以上6百元以下罰鍰：二、在交岔路口、公共汽車招呼站
    十公尺內或消防車出、入口五公尺內臨時停車。」、「汽車
    駕駛人停車時，有下列情形之一者，處新臺幣六百元以上一
    千二百元以下罰鍰：一、在禁止臨時停車處所停車。」道路
    交通管理處罰條例第55條第1項第2款、第56條第1項第1款亦
    有明文。再按「汽車臨時停車時，應依下列規定：…二、交
    岔路口、公共汽車招呼站十公尺內、消防栓、消防車出入口
    五公尺內不得臨時停車，…」、「汽車停車時，應依下列規
    定：一、禁止臨時停車處所不得停車」道路交通安全規則第
    111條第1項第2款、第112條第1項第1款亦定有明文。
　㈡再參酌交通部107年6月11日交路字第1070013850 號，及107
    年6月21日交路字第1070014245 號函釋意旨，交通部前於79
    年1月11日以交路字第960號函說明，道路交通管理處罰條例
    第55條（第1項）第2款規定，係針對未劃設禁止停車標線之
    一般道路之規範；而公車彎緣石既已劃有黃線禁止停車，則
    黃線端點延長10公尺，未劃設黃線之路段，不宜再列為取締
    之範圍；惟若在上開路段停車足以影響交通秩序，得視交通
    狀況，劃設禁止停車標線，以利執行；爰依前揭號函本案交
    岔路口已劃設禁止臨時停車標線，則不宜再以標線端點延長
    至10公尺（未劃設禁止臨時停車線）路段，列入為臨時停車
    取締範圍，惟倘認為上開路段足以影響交通秩序，則得劃設
    禁止臨時停車標線。至交岔路口10公尺範圍，建議各地方道
    路主管機關可依交通部62年7月14日交路字第12815號函釋有
    關交岔路口自何處算起：「未設置號誌燈者，自4 個轉角處
    起算；設有號誌燈者，自燈柱起算；劃有停止標線，自停止
    標線起算」辦理標線劃設事宜。是綜合交通部前開函釋內容
    ，關於交岔路口10公尺內不得（臨時）停車之規範，應區分
    該交岔路口有無劃設禁止臨時停車線（紅實線）而為不同之
    規範：有劃設禁止臨時停車線者，以標線標示禁止臨時停車
    為限，就交岔路口10公尺內未劃設禁止臨時停車線路段，則
    不列入為臨時停車取締範圍；無劃設禁止臨時停車線者，仍
    以交岔路口4 個轉角處或號誌燈、停止標線，起算10公尺之
    路段禁止臨時停車，俾利用路人遵循。
　㈢再按，違反道路交通管理事件統一裁罰基準及處理細則第1 
    條規定：「本細則依道路交通管理處罰條例第92條第4 項規
    定訂定之」、第2 條第1項、第2項規定：「處理違反道路交
    通管理事件之程序及統一裁罰基準依本細則之規定辦理。前
    項統一裁罰基準，如附件違反道路交通管理事件統一裁罰基
    準表」，核上開統一裁罰基準及處理細則之規定，就其立法
    目的及功能，乃為防止處罰機關枉縱或偏頗，依道路交通管
    理處罰條例第92 條第4項所授權交通部會同內政部訂定「違
    反道路交通管理事件統一裁罰基準及處理細則」及其附件「
    違反道路交通管理事件統一裁罰基準表」，用以維持裁罰之
    統一性與全國因違反道路交通管理事件受處罰民眾之公平，
    不因裁決人員不同，而生偏頗，寓有避免各監理機關於相同
    事件恣意為不同裁罰之功能，並非法所不許，於憲法上保障
    人民財產權之意旨並無牴觸（司法院釋字第511 號解釋理由
    書參照），並無違反法律保留原則，被告自得依此為裁罰。
　㈣末按，由道路交通管理處罰條例第8條第1項第1款、第2項及
    第9 條第1項規定可知，除屬於道路交通管理處罰條例第9條
    第1 項前段規定得不經裁決之情形外，公路主管機關依前開
    規定為處罰時，原則上須經警察機關舉發移送之程序，採取
    先「舉發」、後「裁決」二元制，且違反道路交通管理事件
    統一裁罰基準及處理細則第33條第1 項、第2 項前段復特別
    明文處罰機關裁決前，得令舉發機關就舉發錯誤甚或調查未
    明事項補正處理，可見裁決程序寓有針對舉發通知單救濟之
    功能，處罰機關裁決前若發現舉發內容有欠缺或錯誤，尚得
    令舉發機關補正，是舉發機關於所舉發違規事實同一性之前
    提下所為之更正，亦符合前開規定。又行政程序法第101 條
    亦規定：「（第1 項）行政處分如有誤寫、誤算或其他類此
    之顯然錯誤者，處分機關得隨時或依申請更正之。（第2 項
    ）前項更正，附記於原處分書及其正本，如不能附記者，應
    製作更正書，以書面通知相對人及已知之利害關係人。」此
    所謂誤寫、誤算或其他類此之顯然錯誤，係指該等錯誤輕微
    ，並不妨礙相對人理解行政處分之內容記載，而不影響行政
    處分所形成之行政法上權利義務關係，此時行政處分之效力
    繼續發生，處分機關得隨時或依申請更正（最高行政法院98
    年度判字第1332號判決參照）。是本件舉發就甲處分舉發通
    知單上之違規事實誤植為「在交岔路口10公尺內臨時停車」
    ，嗣經舉發機關於111年6月15日以北市警投分交字第111302
    8355號函說明更正之舉發事實為「在交岔路口10公尺內停車
    」，依前揭規定及說明，本件係舉發機關認原告將車輛停置
    於交岔路口範圍內之事實所為之舉發，且更正前、後之違規
    事實，應具舉發違規事實同一性，是舉發機關所為之舉發事
    實更正，應屬適法，合先敘明。
　㈤查原告分別於111年5月3日19時26分、111年5月10日20時18分
    ，將系爭車輛停放於臺北市北投區公館路376巷4弄與358巷
    交岔路口處，觀採證照片中系爭車輛停放之位置，確屬前揭
    交通部函釋意旨所指之「交岔路口10公尺範圍內」，此有系
    爭舉發通知單、採證照片可稽（見本院卷第122、123、140
    至143頁），是足認原告於前揭時、地，二次停放系爭車輛
    之行為，均屬「在禁止臨時停車處所停車」之違規行為，應
    堪認定。
　㈥原告稱伊停放系爭車輛地點並非「交岔路口10公尺範圍內」
    ，系爭車輛停放該處並未造成道路阻礙及視線死角之情形，
    顯見未阻礙交通云云。惟查：
　　⒈本件交岔路口係為「T」字型路口，且未設有禁止臨時停車
      之紅線，依前揭交通部函釋意旨，即應以路口轉角處起算
      10公尺範圍之距離禁止臨時停車，而由本件採證照片觀之
      ，由公館路376巷4弄往交岔路口望去，明顯可見系爭車輛
      停放於路口中（即兩側轉角內），依一般用路人以其社會
      生活經驗觀察，亦得明確判斷該處路口範圍內，且為禁止
      臨時停車處所，原告於停放系爭車輛時即得輕易辨識，是
      系爭車輛所停放位置係禁止臨時停車之路段無誤。再者，
      道路交岔路口既為車輛往來匯集，若於該處臨時停車，將
      妨礙車輛之進出及轉彎，對交通之往來順暢顯有影響，足
      見此情形，乃法律明示禁止停車之方式，本不待主管機關
      劃設或設置標線、標誌，倘於交岔路口10公尺內，劃設有
      禁止臨時停車標線、標誌，無非加重提醒、督促駕駛人注
      意，是駕駛人尚不得以交岔路口10公尺內，並未設有禁止
      臨時停車之標線或標誌、或禁停紅線標示不清為由，即置
      安全規則第111條第1項第2款、第112條第1項第1款之禁止
      臨時停車規定於不論，而恣意違規停車。是以原告此部分
      主張，應屬對於道路交通規範之誤解，尚不足採。
　  ⒉又觀諸採證照片，可見本件交岔路口係屬「T」字路口，兩
      端所銜接之道路均為雙向單線車道，原路幅已難謂寬敞，
      系爭車輛又占據交岔路口約3分之1之路幅，往來車輛均須
      閃避系爭車輛通過，轉彎車輛亦須極為貼近轉角處道路邊
      緣或路緣石，始能正常轉彎，且彼時若有行人靠近該路口
      ，可能因須繞行系爭車輛而與行經該路口之其他車輛發生
      碰撞，系爭車輛停於該交岔路口中實已阻礙其他車輛及行
      人動線，致生道路交通安全之風險，應屬無訛。原告主張
      未造成道路阻礙及視線死角之情形，顯見未阻礙交通云云
      ，亦無可採。
六、綜上所述，原告於前揭時、地，確分別有「在禁止臨時停車
    處所停車」之違規事實，被告以原處分裁罰，核無違誤，原
    告訴請撤銷原處分，為無理由，應予駁回。
七、本件第一審裁判費為300元，應由原告負擔，爰確定第一審
    訴訟費用額如主文第2項所示。
中　　華　　民　　國　　111 　年　　10　　月　　4 　　日
　　　　　　　　　行政訴訟庭　法　官　徐文瑞
上為正本係照原本作成。
如不服本判決，應於判決送達後20日內，向本院提出上訴狀並表
明上訴理由（原判決所違背之法令及其具體內容或依訴訟資料可
認為原判決有違背法令之具體事實），其未載明上訴理由者，應
於提出上訴後 20 日內向本院補提理由書（上訴狀及上訴理由書
均須按他造人數附繕本，如未按期補提上訴理由書，則逕予駁回
上訴），並應繳納上訴裁判費新臺幣750元。
中　　華　　民　　國　　111 　年　　10　　月　　4 　　日
　　　　　　　　　　　　　　　書記官　朱亮彰